臺灣高雄地方法院民事裁定　　　　　 100年度消債抗字第39號
抗　告　人　張瑞成
相　對　人　匯豐（台灣）商業銀行股份有限公司
法定代理人　李鐘培
上列當事人間因消費者債務清理條例聲明異議事件，抗告人對於
中華民國100年3月7日本院100年度事聲字第49號第一審裁定提起
抗告，本院管轄之第二審合議庭裁定如下：
    主  文
抗告駁回。
抗告程序費用新臺幣壹仟元由抗告人負擔。
    理  由
一、抗告意旨略以：抗告人於民國96至99年間之所得各為新臺幣
    （下同）1,002,095 元、1,063,198 元、677,406 元、636,
    862 元，足見抗告人任職之中鴻鋼鐵股份有限公司（下稱中
    鴻公司）近年營運狀況不理想，無法讓員工有其額外任何更
    佳之獎金或分紅，且中鴻公司於99年間並決議不發放股利，
    故抗告人自98年度迄今，並無領取員工分紅獎金及未獲配公
    司股票，又偶發性之所得則非抗告人所得預估，至於中鴻公
    司固於99年12月間以現金紅利之名，臨時發放28,708元予抗
    告人，惟此乃借支性質，須於日後薪資中扣除，是抗告人目
    前確無領取員工分紅及股票。而抗告人因配偶罹患情感性精
    神病需配合居家護理，並因車禍造成腦部挫傷無法工作，亦
    無法協助照顧子女；另抗告人之長子因患有過動症、三子患
    有自閉症、父親患有重大慢性疾病，確有聘請看護照料渠等
    之必要，故抗告人因需負擔全家生活費用，並因任職公司盈
    餘未增加甚且降低，薪資業已減低，自無法再提高更生方案
    每月清償總額，若勉為提出超過其目前經濟能力之更生方案
    ，致使抗告人履行困難，徒使消費者債務清理條例為使債務
    人獲得重建經濟生活之美意落空，為此爰依法提起本件抗告
    ，並聲明原裁定廢棄。
二、按為使負債務之消費者得依本條例所定程序清理其債務，以
    調整其與債權人及其他利害關係人之權利義務關係，保障債
    權人之公平受償，謀求消費者經濟生活之更生，進而健全社
    會經濟之發展，特制定本條例；又債務人有薪資、執行業務
    所得或其他固定收入之情形下，法院認更生方案之件公允者
    ，得不經債權人會議可決，逕依債務人之聲請或依職權以裁
    定認可更生方案，消費者債務清理條例第1 條、第64 條第1
    項分別定有明文。故消費者債務清理條例之制定既係為使負
    債務之消費者得依本條例所定程序清理其債務，保障債權人
    之公平受償，以謀求消費者經濟生活之更生，則在債務人有
    薪資、執行業務所得或其他固定收入之情形下，依上開條例
    之規定，除有同條例第63條第1 項、第64條第2 項之情形外
    ，法院自得斟酌債務人之資力狀況、債務人所提更生方案之
    還款成數及是否有浪費之情事、債務人實際生活上有無特殊
    困難等情狀而為更生方案之條件是否為公允之審認，法院如
    認更生方案之條件公允者，即得不經債權人會議可決，逕依
    債務人之聲請或依職權以裁定認可更生方案，惟若債務人所
    提更生方案之條件非屬公允者，法院自不得准許，合先敘明
    。
三、本件抗告人雖主張其自98年迄今均未領取紅利獎金或股利，
    又其於99年12月間所領得之28,708元現金紅利，係屬借支性
    質，日後仍須於薪資中扣除云云，惟查，抗告人於99年12月
    除領得現金紅利28,708元外，尚領有產銷盈餘獎金（保留款
    ）47,919元、年度額加產銷盈餘獎金12,517元，而現金紅利
    部分並已由中鴻公司代扣所得稅1,723 元，有抗告人提出之
    99年12月份明細表在卷可稽（見本院卷第22頁），是其並非
    全無領取獎金。又由抗告人提出之100 年1 、2 月份薪資明
    細表之應扣項目欄復均無扣回上開現金分紅之記載（見本院
    卷第28至29頁），則抗告人主張其自98年迄今均無領取紅利
    或獎金，且尚需扣回上開98年度之現金分紅等情，已非無疑
    ，自難信為全屬真實。又縱如抗告人主張上開現金紅利係屬
    借支性質而需日後扣回等情，惟審諸抗告人之所得攸關償債
    能力之多寡，而抗告人既已自承其於98年間及99年1 至8月
    間之平均薪資各為56,451元、55,047元等情（見司執消債更
    卷之抗告人99年5 月18日、99年9 月14日書狀），惟本院司
    法事務官於99年度司執消債更字第33號之原認可裁定竟僅審
    認抗告人之薪資為52,999元為償債基礎，已有未當；復斟酌
    抗告人於抗告時提出之98年度綜合所得稅各類所得資料清單
    及99年度1 至12月薪資明細表計算（見本院卷第10至22頁）
    ，其於98、99年度之所得約為677,406 元、682,101 元（此
    未加計現金紅利28,708元），平均月薪資至少亦應約為56,4
    51元、56,842元，益見本院司法事務官僅以抗告人每月薪資
    52,999元為償債基礎確有未當。又因抗告人之實際數入攸關
    償債能力多寡之認定及債權人權益之維護，而本院司法事務
    官於99年度司執消債更字第33號裁定既疏未就此詳予查明，
    則原裁定以原認可更生方案之裁定未能詳予查證抗告人之薪
    資、員工分紅等情，且未能兼衡考量抗告人與各債權人之權
    益之不當，乃廢棄原認可裁定而發回由本院司法事務官另行
    審究處理，自無違誤。
四、綜上所述，原審裁定以原認可更生方案之裁定疏未就抗告人
    實際收入數額詳予查明及兼衡考量抗告人與各債權人之權益
    ，逕認系爭更生方案條件公允，自有可議之處，從而廢棄本
    院司法事務官依職權認可更生方案之處分，經核並無違誤，
    抗告意旨指摘原裁定不當，求予廢棄原審裁定，為無理由，
    應予駁回。
中    華    民    國   100    年    5     月    2     日
                  民事第四庭  審判長法  官  黃宏欽
                                    法  官  楊淑儀
                                    法  官  楊淑珍
正本係照原本作成。
本裁定不得再抗告。
中    華    民    國   100    年    5     月    2     日
                                    書記官  許琇淳